臺灣高等法院高雄分院刑事判決　　　　　　　　　　九十一年度上易字第七八七號
　　上　訴　人　台灣高雄地方法院檢察署檢察官
　　被　　　告　丙○○
　　選任辯護人　莊美玲
　　　　　　　　鍾夢賢
　　　　　　　　林春華
　　被　　　告　甲○○
右上訴人因被告等恐嚇取財案件，不服臺灣高雄地方法院八十九年度易字第四一四○
號中華民國九十一年三月二十六日第一審判決（起訴案號：臺灣高雄地方法院檢察署
八十九年度偵字第九七四九號），提起上訴，本院判決如左：
    主  文
上訴駁回。
    理  由
一、公訴意旨如起訴書所載。（如附件）。
二、按犯罪事實應依證據認定之，無證據不得推定其犯罪事實；又不能證明被告犯罪
    或其行為不罰者，應諭知無罪之判決。刑事訴訟法第一百五十四條、第三百零一
    條第一項分別定有明文。次按事實之認定，應憑證據，如未能發現相當證據，或
    證據不足以證明，自不能以推測或擬制之方法，以為裁判基礎；又認定不利於被
    告之事實，須依積極證據，苟積極證據不足為不利於被告事實之認定時，即應為
    有利於被告之認定，更不必有何有利之證據；又按告訴人（被害人）之指訴，原
    在意圖使被告受刑事處分，非有其他旁證，尚難單憑告訴人（被害人）一面之詞
    據以論罪。刑法第三百四十六條第一項之恐嚇罪，係以意圖為自己或第三人不法
    所有為構成要件之一，若僅以恐嚇方法使人交付財物，而並無不法所有之意圖者
    ，縱令其行為或可觸犯他項名，要無由成立本條之恐嚇罪；刑法第三百四十六條
    之恐嚇，係指以將來之惡害通知被害人，使其生畏怖心之謂，若僅以債務關係，
    謂如不履行債務，行將以訴求之，則與恐嚇之意義不符，不能律以該條之罪（最
    高法院四十年台上字第八六號、三十年上字第八一六號、七十年台上字第一０一
    五號、二十四年上字第三六六六號、二十九年上字第二一四二號判例意旨可資參
    照）。
三、本件公訴人認被告丙○○、甲○○涉犯恐嚇取財罪嫌，係以被害人乙○○、吉廣
    銀之指訴，並有和解書一紙、本票二紙在卷可憑為其主要論據。
四、訊據被告丙○○、甲○○均堅決否認有何恐嚇取財犯行，均辯稱：因為乙○○竊
    取我們店內東西，當時我們本來要報警處理，乙○○乃聯絡其舅舅吉廣銀前來，
    乙○○、吉廣銀主動表示願意賠償新台幣（下同）一百萬元，並要求我們不要報
    警，我們才收下由吉廣銀所簽發之本票，並簽立和解書，我們並沒有對他們恐嚇
    取財等語。經查：
（一）乙○○於八十九年三月二十一日晚上，在高雄市○○○路一九二號傑喬３Ｃ大
      賣場內與被告協談時，曾承認於八十九年二月八日在上開大賣場內竊取ＡＳＵ
      Ｓ－８Ｘ－ＤＶＤ碟機兩部，雖乙○○嗣後又否認有上開竊盜犯行，惟該賣場
      八十九年二月八日之監視錄影帶畫面中，可清楚看到乙○○「手持類似海報之
      紙張，從貨架上取下貨品並夾藏於該海報中，左上角除收銀台之畫面，該男子
      於十九時五十六分三十四秒時，未結帳即經過收銀台，十九時五十八分五十六
      秒再度進入並再次取下貨品，未經結帳即行離去，於十九時五十八分（門口監
      視錄影器時間）離去」等情，業據臺灣高雄地方法院檢察署檢察官於偵查中及
      原審審理中勘驗屬實（見偵查卷第三十八頁及原審九十一年一月三十一日勘驗
      筆錄），而乙○○自承其為該錄影帶中拿東西之男子，僅辯稱「東西沒有拿出
      去，我有把東西放在櫃檯上」（見偵查卷第三十九反面），又自承告訴人（乙○○）於八十九年二月八日當晚自該賣場貨架上取下貨品後即帶至此區之桌台
      上」（見乙○○八十九年八月三十一日之補充告訴理由暨答辯狀中第三頁倒數
      第三行）。足見被告丙○○、甲○○指認乙○○確於八十九年二月八日在該賣
      場竊取二部光碟機，尚非無據。
（二）吉廣銀自承與乙○○均有在和解書上簽名，亦自承票號ＴＨ0000000號
      、面額九萬元、發票日八十九年三月二十一日、到期日八十九年三月二十二日
      及票號ＴＨ0000000號、面額九十萬元、發票日八十九年三月二十一日
      、到期日八十九年三月三十一日之本票兩紙（以下簡稱系爭本票）均係伊所簽
      發的，並自承「他們只說沒有解決不准離開，他們沒有抓我們，也沒有說狠話
      」「我太太在外面等我，我進出店內向我太太講處理情形二、三次，我行動沒
      有受限制，我不因為對方要求一百萬而心生畏懼，我只擔心乙○○的精神狀態
      」「他們只講若不賠償就要報警，沒有毆打及綑綁我們，他們有講事情沒有解
      決前不准離開，他們當時的態度丁我覺得若我們不簽下和解書賠償就無法離開
      ，當時乙○○在地下室未上鎖的房間內，我則可以自由在賣場行動，我與乙○○並未嘗試離開該處而被阻擋」等語（見偵查卷第十五頁反面及原審九十一年
      一月八日、九十一年一月三十一日訊問筆錄）。顯然乙○○及吉廣銀並未遭被
      告拘禁、綑綁而限制其人身自由，且被告並未以將來之惡害通知乙○○、吉廣
      銀，使其等生畏怖之心甚明。至告訴人乙○○及吉廣銀立具上開和解書及吉廣
      銀簽發上開二紙高額本票，似與常情不合，但倘其等心存解決當前乙○○涉嫌
      竊盜被移送法辦之窘境，敷衍被告丙○○、甲○○，而認縱被告丙○○、甲○○等人要求票款，再據理力爭，亦有可能；因此，尚難以遽認告訴人乙○○及
      吉廣銀係遭恐嚇心生畏懼下始立具上開和解書及簽發上開本票。
（三）證人即高雄市電腦公會理事長陳錦禾證稱「八十九年二月九日我接到楊色玉市
      議員服務處電話，說乙○○在傑喬３Ｃ大賣場偷ＤＶＤ光碟機被抓到，希望透
      過我與業主談，請業主網開一面，我與業主丙○○電話聯絡後，轉達楊市議員
      希望雙方能私下和解的意思，但業主說已被偷很多次，所以不同意和解，一定
      要移送法辦，嗣後楊色玉市議員服務處再打電話給我，希望我與業主溝通能與
      乙○○和解，不要將他移送法辦，但丙○○還是不同意。業主不願和解之原因
      是因為已被偷很多次，為遏止偷竊歪風，決定移送法辦，並表示不管乙○○賠
      償多少錢都不願和解，易言之，並不是賠償金額多少之問題，而是決心移送法
      辦，以遏止偷竊歪風」等語（見原審九十一年一月三十一日訊問筆錄）。雖然
      ，證人陳錦禾在原審證述打電話與被告丙○○聯絡協調之時間在八十九年二月
      九日，係在本案八十九年三月二十一日案發之前，顯然矛盾，但據證人陳錦禾
      於本院澄清：因協調之事情很多，該次協調時間是不記得，但確有為乙○○涉
      嫌竊盜一事打電話與被告丙○○協調，且只有一次等情（見本院九十一年六月
      二十八日訊問筆錄），是尚難以其上開時間口誤即認證人陳錦禾之證述不實。
      參以吉廣銀自承「我希望息事寧人，才簽發系爭本票，八十九年三月二十二日
      我有請乙○○的姊夫拿十幾萬給被告，後來他姊夫回來表示丙○○說錢太少了
      ，不願接收」「我以為乙○○確實承認就主動要求和解」「當時我確有說可刷
      卡三十萬元賠償店家」等語（見原審八十九年十月十一日、九十一年一月八日
      訊問筆錄），且在該賣場八十九年三月二十一日晚上之監視錄影帶畫面中，吉
      廣銀於二十時五十一分許進入賣場，期間被告忙著招呼客人，吉廣銀趁被告較
      不忙時趨前與被告講話，大部分時間則在賣場內外四處走動，二十二時二十二
      分許，賣場關燈打烊後，吉廣銀始走向地下室，並至二十三時以後才離去，此
      有原審九十一年一月三十一日勘驗筆錄可憑。足證被告當時確欲將乙○○移送
      法辦，惟在吉廣銀之苦苦要求下始與乙○○、吉廣銀和解，並收受吉廣銀所簽
      發之系爭本票。且賠償如此高額之款項，似違經驗法則，告訴人乙○○及吉廣
      銀亦無履行之可能，衡情被告應無不知之理，被告等是否僅止於教訓告訴人乙○○。是亦難遽認被告二人在客觀上有恐嚇之犯行及主觀上有不法所有之意圖
      。
五、綜上所述，尚難僅憑被害人片面之指訴遽認被告二人有恐嚇取財之犯行；此外，
    又查無其他積極證據足以證明被告有何公訴人所指恐嚇取財之罪行，自屬不能證
    明被告二人犯罪。
六、原審因而為被告丙○○、甲○○等二人均無罪之諭知，核無不合，檢察官上訴意
    旨循告訴人聲請上訴之理由，仍認被告丙○○、甲○○犯罪，為無理由，均應予
    駁回。
據上論結，應依刑事訴訟法第三百六十八條，判決如主文。
本案經檢察官沈紹嘉到庭執行職務。
中      華      民      國    九十一    年      七      月    三十一    日
                              臺灣高等法院高雄分院刑事第二庭
                                  審判長法官  曾永宗
                                        法官  郭玫利
                                        法官  邱永貴
右正本證明與原本無異。
不得上訴。
                                  法院書記官  梁雅華
中    華    民    國      九十一      年      七      月    三十一    日
